【裁判字號】    97,簡上,197
【裁判日期】    970730
【裁判案由】    清償債務
【裁判全文】
臺灣臺北地方法院民事判決             97年度簡上字第197號
上  訴  人  安泰商業銀行股份有限公司
法定代理人  乙○○
訴訟代理人  丙○○
被上訴人    甲○○
上列當事人間請求清償債務事件，上訴人對於中華民國97年1 月
21日本院臺北簡易庭96年度北簡字第13227 號第一審判決提起上
訴，本院於97年7月16日言詞辯論終結，判決如下：
    主  文
上訴駁回。
第二審訴訟費用由上訴人負擔。
    事實及理由
一、上訴人起訴主張：被上訴人前於民國92年9 月22日曾向上訴
    人申請信用卡未獲批准；於93年間，因上訴人放寬客戶條件
    ，被上訴人乃於93年3 月22日再行向上訴人申請信用卡使用
    ，並由被上訴簽立「申辦信用卡預先作業」授權同意書，經
    徵信審查與照會程序後，同意比照92年申請代償金額予以撥
    貸，由被上訴人領用卡號0000-0000-0000-0000 （卡別：VI
    SA）之信用卡使用。依約定被上訴人得持卡於特約商店記帳
    消費，但應於當期繳款截止日前向上訴人清償，逾期應自各
    筆帳款（消費款及預借現金）入帳日起按年息19.71%計算利
    息，並按約定條款所計收之延滯金。被上訴人自93年3 月23
    日起至96年2 月8 日止共積欠新台幣（下同）234,696 元未
    清償（其中229,874 元為本金，其餘為利息、違約金）。為
    此，爰依兩造間之信用卡使用契約關係，請求被上訴人應給
    付上訴人234,696 元，及其中229,874 元自96年2 月9 日起
    至清償日止按年息19.71%計算之利息。原審駁回上訴人訴訟
    ，故上訴聲明：(一)請求廢棄原判決，被上訴人應給付上訴人
    234,696 元，及其中229,874 元自96年2 月9 日起至清償日
    止按年息19.71%計算之利息。
二、被上訴人則以：被上訴人係93年3月10日向上訴人申請代償
    美國運通銀行信用卡餘額，依被上訴人選擇之A案「0利償」
    優惠利率方案係第1個月至第24個月0%，如無逾期紀錄，2年
    到期後代償餘額終身適用8.75% 。依上開申請書並無約定需
    每月攤還代償餘額2%。自93年4 月起連續24個月被上訴人繳
    款正常，每月繳款2,600 元至3,000 元不等，但自95年4 月
    起上訴人發給之繳款書金額為每月6,255 元至2 萬元不等，
    照理被上訴人應愈繳愈少，被上訴人乃請求上訴人說明為何
    如此繳款，上訴人未予理會，被上訴人為顧及個人信用一直
    繳款至96年1 月25日最後一次繳款3,300 元，始未再繳款，
    且係因上訴人無讓上訴人繳款之依據；又92年9 月22日之申
    請書已廢棄不用，上訴人之推廣信用卡人員亦無提示或告知
    92年之申請書為93年系爭契約之一部，上訴人自不得依該申
    請書之約定條款向被上訴人請求每月須償還本金餘額2 ％等
    語置辯。並聲明：駁回上訴人之上訴。
三、上訴人主張被上訴人於92年9 月22日、及93年3 月10日先後
    2 次向其申辦信用卡，以代償其美國運通銀行信用卡餘額，
    並於93年3 月10日簽立「申辦信用卡預先作業」授權同意書
    ，經徵信審查與照會程序後予以撥貸266,728 元，並由被上
    訴人領用卡號0000-0000-0000 -0000（卡別：VISA）之信用
    卡使用，自93年4 月起連續24個月繳款均正常等情，業據提
    出信用卡申請書、約定條款、欠款明細清單、信用卡消費明
    細表、信用卡繳款通知書等件為證（參見原審卷第143-184
    頁、第190 頁），且為被上訴人所不爭執，應堪信為真實。
四、上訴人請求被上訴人清償信用卡款，然為被上訴人所否認，
    並以前詞置辯；是本件之爭點厥為被上訴人是否應依92年9
    月22日申請書之餘額代償約定條款第6條負清償責任？
  (一)按當事人主張有利於己之事實者，就其事實有舉證之責任，
    民事訴訟法第277 條前段有明文規定。上訴人主張兩造曾約
    定以92年9 月22日申請書作為93年3 月10日「申辦信用卡預
    先作業授權同意書」契約內容之一部乙情，既為被上訴人所
    否認，自應由上訴人就此有利於己之事實，負舉證責任。然
    查，上訴人並未於93年3 月10日「申辦信用卡預先作業授權
    同意書」上附註雙方合意以92年9 月22日申請書作為信用卡
    使用契約之內容，業為上訴人所自認（見本院卷第40頁），
    且上訴人雖稱：前開情形業經上訴人公司推廣部人員向被上
    訴人為電話確認云云，並提出客戶關係管理查詢紀錄1 份為
    證（見原審卷第185-188 頁），然矧之上開查詢紀錄僅能證
    明兩造間曾因信用卡清償方式發生爭議，分別於94年11月15
    日、96年1 月17日有電話往來紀錄，並無法證明上訴人之信
    用卡推廣人員與被上訴人於93年間簽訂信用卡使用契約時，
    已主動告知92年9 月22日申請書須作為兩造契約內容之一部
    ，上訴人復未能另行舉證以實其說，是被上訴人辯稱：92年
    9 月22日申請書應已作廢等語，自屬可取。
  (二)次查，依據兩造所簽立之「申辦信用卡預先作業」授權同意
    書之記載，被上訴人所勾選之A 案「0 利償」優惠利率方案
    ，優惠利率：第1 個月至第24個月0%，第25個月起19.71%（
    無逾期紀錄，2 年到期後代償餘額適用8.75%） ，手續費每
    月繳交代償餘額之0.99% ，有上開同意書影本在卷可稽（見
    原審卷第190 頁），上訴人既依上開同意書核准代償被上訴
    人之美國運通銀行信用卡餘額266,728 元，被上訴人自應依
    上開方式還款，即被上訴人自貸款後第1 個月起至第24個月
    止，每月僅須繳手續費即代償餘額之0.99% ，且自第25個月
    起每月不須繳手續費，每月利息為代償餘額之年息8.75% ，
    而被上訴人自93年4 月起已連續24個月依約繳納代償餘額之
    0.99% （約2,626 元至2,641 元不等），為兩造所不爭執，
    已如前述，則依上開授權同意書，上訴人自95年4 月（即第
    25個月）起，僅得向被上訴人請求依8.75％年率計算之循環
    利息，然上訴人所寄發之繳款通知書尚另要求被上訴人須按
    月償還2 ％之本金餘額，故自95年4 月起上訴人所寄繳款通
    知書要求被上訴人每月最低應繳金額6,255 元以上，此有上
    訴人提出之信用卡消費明細表、信用卡繳款通知書影本在卷
    可稽。惟被上訴人所簽立之「申辦信用卡預先作業」授權同
    意書並無自第25個月起每月須償還本金餘額2%之記載，被上
    訴人雖主張依92年9 月22日申請書之約定條款第6 款規定被
    上訴人每月最低應繳金額以餘額代償應繳金額2%加上全部費
    用云云，然該申請書已於92年間因上訴人未即時承諾而失其
    效力，且上訴人復未能舉證證明就借款人應每月償還本金餘
    額2%之契約重要部分，已與被上訴人意思表示合致，從而上
    訴人自95年4 月起寄發繳款通知書要求被上訴人繳交兩造所
    未約定之每月最低應繳金額應加計餘額代償應繳金額2%，即
    屬無據，被上訴人認不應繳納兩造所未約定之金額，核屬正
    當。
  (三)再者，兩造就被上訴人自95年4 月（第25個月）以後之還款
    金額計算方式固有爭議，然被上訴人於95年4 月至95年9 月
    間，仍依上訴人所寄發之繳款通知書之金額為清償，嗣至95
    年10月僅繳款1,500 元，方有未依繳款通知書繳款之紀錄發
    生；且被上訴人於95年11月、12月及96年1 月間又分別繳款
    14,026元、7,596 元、3,300 元，有卷附之上開信用卡消費
    款明細表1 份可憑，則依據系爭「申辦信用卡預先作業」授
    權同意書之清償方案，被上訴人於上開期間內所繳交之金額
    ，非僅高於雙方所約定之最低應繳金額（即以年息8.75％計
    算之循環利息），且有溢繳而得以抵充本金之情形，故被上
    訴人辯稱其並非拒不履行契約，其餘應待釐清爭議再繳款等
    語，自屬可取。上訴人主張被告自93年3 月23日起至96年2
    月8 日止違約不履行繳款共積欠234,696 元未清償，即非有
    據。
五、綜上所述，上訴人依信用卡契約之法律關係請求被上訴人給
    付234, 696元，及其中229,874 元自96年2 月9 日起至清償
    日止按年息19.71%計算之利息，為無理由，不應准許。原審
    為上訴人敗訴之判決，並無不合。上訴意旨指摘原判決不當
    ，求予廢棄改判，為無理由，應予駁回。
六、據上論結，本件上訴為無理由，依民事訴訟法第436 條之1
    第3 項、第449 條第1 項、第78條，判決如主文。
中    華    民    國    97    年    7     月    30    日
                 刑事第五庭    審判長法  官  薛中興
                                     法  官  陶亞琴
                                     法  官  吳佳薇
如對本判決上訴，須於判決送達後20日內向本院提出上訴狀，
同時表明上訴理由；如已於本判決宣示後送達前提起上訴者，應
於判決送達後10日內補具上訴理由（均須按他造當事人之人數附
繕本）。
中    華    民    國    97    年    7     月    30    日
                                     書記官  許博為


司法院資訊處製作；財團法人民間司法改革基金會備份。
